臺灣高雄地方法院刑事判決　　　　　　　　　　　　　九十年度訴字第二六四號
　　公　訴　人　臺灣高雄地方法院檢察署檢察官
　　被　　　告　甲○○
　　被　　　告　丁○○
　　右　一　人
　　選任辯護人　鍾治漢
　　　　　　　　李汶哲
右列被告因妨害自由案件，經檢察官提起公訴（八十九年度偵字第一八五二一號），
本院判決如左：
    主  文
甲○○、丁○○均無罪。
    理  由
一、公訴意旨略以：被告丁○○曾有賭博及違反槍砲彈藥刀械管制條例等前科，被告
    甲○○則有殺人、恐嚇、脫逃、詐欺、賭博、妨害公務等前科，兩人均為屏東地
    區不良份子。被告丁○○、甲○○與被害人丙○○三人曾於不詳時地在高雄市○○路某處職業賭場參與賭博，因被告丁○○、甲○○當時賭玩骰子時手氣不佳，
    致賭輸新台幣數十萬元，因而懷疑係被害人詐賭，從此心懷怨恨。遂於民國八十
    九年三月二十八日下午十時許，由被告丁○○與甲○○委請友人黃旗福約被害人
    在高雄市○○路某處檳榔攤前見面，告訴人依約到場後，被告丁○○與甲○○竟
    基於傷害與妨害自由之共同犯意，夥同數名不詳姓名年籍之男子，以強暴方式強
    押被害人至檳榔攤後方空屋而私行拘禁，剝奪其行動自由，並共同以不明硬器痛
    毆告訴人，致被害人因此受有右後枕部血腫4×4cm，左膝血腫約7×4cm，左小腿
    紅腫約8×3cm等傷害（傷害部分據被害人於偵查中撤回告訴）。被害人被毆成傷
    後，被告丁○○與甲○○仍心有不甘，再續行前揭妨害自由之犯意，夥同上開數
    名男子，以布條幪住被害人之雙眼，將其強押進入一部賓士自小客車內，並將之
    頭部押低防止其認路後，載往屏東縣某處不知名工廠內，共同以不明硬器毆打被
    害人，並恐嚇要將被害人活埋，致被害人因此心生畏懼，生命受有危害。嗣因被
    害人數次求饒，被告丁○○與甲○○始釋放被害人，並於翌日（同年月二十九日
    ）上午六時許，由友人陪同前往高雄市阮綜合醫院就診治療，因而認為被告甲○○及丁○○共同涉犯刑法第三百零二條第一項及第三百零五條之剝奪他人行動自
    由罪及恐嚇罪嫌云云。
二、按犯罪事實應依證據認定之，無證據不得推定其犯罪事實；又不能證明被告犯罪
    者，應諭知無罪之判決，刑事訴訟法第一百五十四條、第三百零一條第一項分別
    定有明文。且認定不利於被告之事實，須依積極證據，苟積極證據不足為不利於
    被告事實之認定時，即應為有利於被告之認定，更不必有何有利之證據；而所謂
    「積極證據足以為不利被告事實之認定」，係指據為訴訟上證明之全盤證據資料
    ，在客觀上已達於通常一般之人均不致於有所懷疑，而得確信被告確曾犯罪之程
    度，若未達此一程度，而有合理懷疑之存在時，即無從為有罪之認定。最高法院
    分別著有三十年上字第八一六號及七十六年臺上字第四九八六號判例足資參照。
三、本件公訴人認被告甲○○及丁○○涉犯上開罪嫌，無非以：被害人丙○○之指述
    、阮綜合醫院八十九年三月二十九日診斷證明書、該院九十年三月八日阮醫教字
    第九○○二三號函各一份；及被告甲○○於偵查中供陳：八十九年三月份曾在高
    雄市○○○路某海產店內，因細故與被害人徒手互毆，後來被告丁○○見狀亦徒
    手毆打被害人云云，由其供述可知應係被告二人共同毆打被害人；另被告丁○○
    卻於偵查中陳稱：八十九年三月份曾在上開海產店內與被告甲○○、綽號「阿亭
    」、「阿棟」男子等四人共同徒手毆打被害人云云，故就毆打人數而言，被告兩
    人所述均不相符；另依上揭阮綜合醫院函可知，被害人所受之傷害「徒手毆打較
    無可能」，足證被告所述以徒手毆打被害人之語與事實不符；及被告所稱在八十
    九年三月份海產店爭執事件及和解書一份，應係被告為圖免責而刻意杜撰，並強
    令被害人簽具和解書等情為其論據。
四、訊據被告丁○○及甲○○則堅決否認有右開犯行，均辯稱：伊二人固有於八十九
    年三月二十八日在高雄市○○○路某海產店內，因酒後與位於鄰桌之被害人丙○○發生糾紛進而互毆，致被害人受傷之事實，但於當日稍晚並無將被害人強押外
    出，因渠等於海產店與被害人互毆時，根本不認識被害人，故無可能與被害人曾
    有賭博之事，況黃旗福伊等亦不認識等語。經查：
(一)、被害人丙○○固曾於八十九年五月十五日警訊時證稱：伊於八十九年三月二十八
    日，在高雄市○○路與大連街口附近「九如茶行」喝茶時，有一名綽號「福仔」
    之人說伊與人賭博耍郎中，因此伊便依「福仔」的指示，前往高雄市新興區八德
    某巷口空屋內，被被告二人率同五、六名不詳姓名者毆打，並強押上Ｊ九─一六
    五九號自用小客車駛往屏東市某不詳地點之工廠內，除被毆打外，伊並被逼問有
    無詐賭之事及揚言欲將被活埋，然後再將伊押至某民宅，持槍敲打伊後腦勺，致
    受有頭部、背部、腰部、肩部、手臂及雙腳之傷害云云。惟其所述綽號「福仔」
    之人為何，訊據被害人則陳：伊只知道該人綽號「阿福」，不知道是否為黃旗福
    ，伊不認識黃旗福等語，且證人黃旗福於偵查中證陳：（問：八十九年三月二十
    八日晚上十時左右，是否有打電話給丙○○，說他詐賭，叫他到某個地方會合談
    判？）答：沒有，我不認識丙○○，所以不可能打電話給他等語（詳見偵查卷第
    五十五頁），再質諸被告丁○○及甲○○亦堅詞否認認識綽號「福仔」之人，足
    證公訴意旨認被害人所述綽號「福仔」之人即為黃旗福之事實，已乏其據。至於
    被害人前述詐賭之過程，參諸其於警訊時所述：本事之前因，係於八十九年三月
    中旬，伊在高雄市○○路某處賭場，曾與屏東綽號「白目仔」（即被告丁○○）
    、阿扭（即被告甲○○）之人賭博「三六骰子」，而對方輸了數十萬元懷疑伊出
    千‧‧‧‧‧‧，原先被告丁○○搖骰子伊押注時輸了二十多萬元，後來換上一
    位伊不認識的人作莊搖骰子，伊與被告丁○○及其他很多名賭徒共同押注，並撿
    牌支，因該莊家搖骰子之手法，致使伊憑聽骰子的聲音較有感覺，故最後得以翻
    本並倒贏約二萬元，而被告丁○○則倒輸約六、七十萬元，因此懷疑伊詐賭等語
    （詳見偵查卷第三十一頁至第三十三頁），對照被害人於本院審理中所述：賭骰
    子時是有一個人為莊家，其他人下注押骰子一至六的點數，莊家共有三個骰子搖
    定後，大家下注，押到一顆骰子的點數是一倍，如果沒有押到，就是莊家贏錢等
    語（詳見本院九十一年三月一日審判筆錄），若此情形屬實，則被告丁○○於賭
    博輸錢時，和被害人同處於下注賭客之地位，與該名不詳姓名之莊家對賭，亦即
    被害人贏錢及被告丁○○輸錢之對象均為莊家，苟被害人所述屬實及確有詐賭之
    事，則被告丁○○首應交涉者，應為該不詳姓名之莊家，而非被害人；且如被害
    人有詐賭贏錢之事，理應由該名莊家出面或委託他人與被害人接洽，殊無由毫無
    關係之被告為此事出面與被害人洽商之理。從而被害人指述本案發生之原因，既
    可見有諸多疑團而令人難以置信之處。
(二)、被害人於八十九年三月二十九日之傷勢及主訴，佐以阮綜合醫院函及診療紀錄所
    載：其主訴走路時被汽車撞倒致頭痛、左腰及左下肢疼痛，理學發現右後枕部血
    腫、左膝血腫、左小腿紅腫、左腰壓痛無明顯外傷、Ｘ光片檢查皆無明顯骨折。
    根據病歷記載之狀況，無法判斷是否為球棒所傷，而徒手毆打較無可能之文義（
    詳見偵查卷第四十七頁及警卷第九頁），可見被害人至醫院診斷時所述其前揭傷
    害之原因係被汽車撞倒，與其前開警訊中所述之情形有別。再者被害人亦於警訊
    及本院審理中直承確有於八十九年三月二十八日在高雄市○○○路某海產店與被
    告發生互毆之事實非虛（詳見警訊卷第六頁、本院九十年十一月十四日訊問筆錄
    ），而與被告丁○○及甲○○前開辯詞相符。準此再細觀被害人於本院審理中所
    述：（問：你在九如茶行時綽號福仔之人有無在場？）答：打完架之後，是福仔
    叫我去茶行，然後就到八德路那邊去，之後就發生被人押出去的情形。（問：你
    透過何友人向綽號白目仔、阿扭仔之人解釋？）答：我忘記了，不過那天十點在
    海產店有與人互歐，我被人家押出去，是因為賭博的原因。（問：你在海產店與
    被告互歐有無受傷？）答：沒有受傷，因為我很快就跑了，是在八德路被打時才
    受傷的。（問：你在八十九年三月間有無與被告二人發生互毆？發生之過程？）
    答：有。因為在海產店喝酒走路擦撞發生口角才發生互歐。（問：本案與此事有
    無關連？）答：是兩回事，但是我連想到是海產店的人做的。（問：為何與在警
    訊中所言不同？）答：我不知道為何會這麼巧合，但被毆打及被他人限制自由是
    同一天等語（均詳見本院九十年十月三日及十一月十四日訊問筆錄），亦與被害
    人於警訊時明確指認係被告丁○○及甲○○共同將其押至某自用小客車之詞有異
    。再者被害人於警訊時供陳：被告丁○○及甲○○持槍將伊押上Ｊ九─一六五九
    號自用小客車上云云（詳見警訊卷第八頁），比對其於另次警訊時所言：伊遭被
    告丁○○及甲○○夥同五、六人毆打後，再將伊押上一輛顏色號牌不詳之賓士車
    ，伊一上車即被強押低頭不許觀看，故看不到車牌號碼，前述之號牌，是警方自
    獲之情資，非伊指述之內容等語，益見其指述有諸多前後不一之處。
(三)、至於本案和解書之簽署過程，訊據證人乙○○結證陳稱：（問：此份和解書的見
    證人是否由你簽署？）。答：是。（問：此和解書在何處簽署？）答：在中華路
    及七賢路附近的蔡藝館。當時有四個人，我們是在警察局談好，就直接到茶藝館
    商談和解事宜。（問：和解過程？）答：氣氛很好。沒有強迫對方一定要簽和解
    書。（問：當天有無談到是為何種事情互歐？）答：是為打架事情和解，沒有談
    到押人事件等語，勾稽被害人於警方制作第二次筆錄時之時間，與被告接受警方
    訊問之時間，均為八十九年七月二十七日十四時二十分至同日十六時三十分之間
    ，而卷附和解書之簽署時間亦為同年七月二十七日，比對被害人於本院審理中所
    述：和解書是七月二十七日在七賢路簽的，不是在警察局簽的，沒有被強迫之語
    ，彰顯證人乙○○證詞確有所據，故公訴意旨認上開和解書係被告強令被害人和
    解云云，難有所憑。縱被害人於偵查中曾謂：被告二人確實有拿槍傷害及妨害伊
    自由之事實，伊於八十九年五月十五日警訊筆錄所說的話實在，但事後被告請人
    要求和解，伊才說出對被告有利的話等語（詳見偵查卷第六十一頁）。惟本案除
    被害人前開警訊時之指訴外，雖有證人戊○○於偵查中證述其傳聞自蔡清開及綽
    號「阿弟」者間之對話，據此表示被告二人涉及本案持槍及妨害自由之概略情形
    （詳見偵查卷第二十三頁），然證人戊○○經本院多次傳喚，俱因未能合法送達
    而無從拘提其到庭詳述證據方法及資料，從而本案僅有被害人之指訴及診斷證明
    書可為不利於被告之積極證據。但被害人警訊中之指訴，既有有諸多疑點及前後
    不一之情形下，本院尚難因其事後有迴護被告之原因，遽予推論其於八十九年五
    月十五日警訊筆錄中所述之內容均屬事實，可得推知被告丁○○及甲○○確有公
    訴意旨所示妨害自由及恐嚇之犯行。再者亦無從單憑診斷證明書上所載之傷勢，
    援引為認定係被告二人強押被害人所致及恐嚇事實之依憑。
(四)、綜上所述，公訴人所舉之積極證據不足以證明被告丁○○及甲○○確有妨害自由
    及恐嚇之犯行，且本院復查無其他積極證據，足資認定公訴意旨論列之犯罪事實
    ，揆諸前開說明，既不能證明被告犯罪，依法自應為無罪之諭知。
據上論斷，應依刑事訴訟法第三百零一條第一項，判決如主文。
中      華      民      國      九十一      年     三     月    十五    日
                                臺灣高雄地方法院刑事第二庭
                                      法  官    李代昌
右正本證明與原本無異。
如不服本判決，應於判決送達後十日內，向本院提出上訴狀。
                              書記官    吳月華
中      華      民      國      九十一      年     三     月    十八    日
